【裁判字號】    98,簡上,1415
【裁判日期】    990115
【裁判案由】    詐欺
【裁判全文】
臺灣板橋地方法院刑事判決            98年度簡上字第1415號
上  訴  人  臺灣板橋地方法院檢察署檢察官
被      告  乙○○
上列上訴人因被告詐欺案件，不服本院98年度簡字第8120號中華
民國98年10月14日第一審簡易判決（聲請簡易判決處刑案號：98
年度偵字第24864 號）提起上訴及移送併辦（98年度偵字第2541
5、26527 號），本院判決如下：
    主  文
原判決撤銷。
乙○○犯幫助詐欺取財罪，處拘役伍拾伍日，如易科罰金，以新
臺幣壹仟元折算壹日。
    事  實
一、乙○○預見其所申請金融帳戶之存摺、提款卡及密碼提供予
    他人使用，常與財產犯罪密切相關，可能被詐欺集團所利用
    以遂其詐欺犯罪所得財物或財產上利益之目的，竟仍容任所
    提供之帳戶被詐欺集團用以詐欺取財結果之發生，基於幫助
    他人詐欺取財之不確定故意，於民國98年7 月13日某時許，
    在台中縣豐原火車站將其永豐商業銀行板新分行帳號000000
    00000000號、國泰世華商業銀行永和分行帳號 00000000000
    0 號及第一商業銀行華江分行帳號00000000000 號帳戶之存
    摺、金融卡及密碼，交付予姓名年籍不詳綽號「阿泰」之男
    子，以供詐欺集團使用。嗣該詐欺集團所屬成員取得其帳戶
    後，竟基於意圖為自己不法之所有之犯意，(一)於同年月16日
    11時許，假冒司法人員撥打電話向丙○○佯稱其身分遭盜用
    申辦帳戶詐財，有多人匯款受害，須將所有帳戶存款匯至安
    全帳戶配合司法機關調查等語，致丙○○陷於錯誤，於同日
    11時19分許，依指示前往臺中市○○區○○路二段66號之永
    豐商業銀行，臨櫃存款新台幣（下同）14萬5,000 元至乙○○上開永豐商業銀行板新分行帳戶內；(二)復於同年月15日10
    時11分許，假冒司法人員撥打電話向江浩瞱佯稱其銀行帳戶
    涉嫌洗錢案件，須將所有帳戶存款匯至指定帳戶信託存放，
    配合司法機關調查等語，致江浩瞱陷於錯誤，於同日12時許
    ，依指示前往臺南縣永康市○○路423 號之國泰世華商業銀
    行永康分行，臨櫃匯款10萬元至乙○○上開國泰世華商業銀
    行永和分行帳戶內；(三)再於同年月15日某時，假冒購物網站
    賣家及郵局客服人員，佯稱其付款方式有誤，須分別辦理終
    止付款及現金自動存款之動作等語，致甲○○陷於錯誤，於
    該日17時20分許，依指示前往臺中縣大甲鎮○○路1 號之大
    甲郵局，操作自動櫃員機匯款3 萬元至乙○○上開第一商業
    銀行華江分行帳戶內，嗣因丙○○、江浩瞱、甲○○察覺有
    異，始悉受騙。
二、案經臺北縣政府警察局板橋分局移送臺灣板橋地方法院檢察
    署檢察官偵查並聲請簡易判決處刑及移送併辦。
    理  由
一、上開犯罪事實，業據被告乙○○於本院審理時坦承不諱，且
    被害人丙○○、江浩瞱、甲○○先後遭不詳詐騙集團成員詐
    騙後陷於錯誤，而分別將款項匯入被告本身所有之上開帳戶
    內乙情，除業經證人丙○○、江浩瞱、甲○○分別於警詢時
    指述明確外，並有永豐商業銀行板新分行98年8 月11日永豐
    銀板新分行（098 ）字第00036 號函暨帳號00000000000000
    號開戶基本資料及交易存款明細、國泰世華商業銀行永和分
    行98年9 月2 日(98)國世永和字第0090009800160 號函暨帳
    號000000000000號之開戶及資金往來明細、第一商業銀行華
    江分行98年8 月25日(98)一江字第134 號函暨帳號00000000
    000 號開戶基本資料及資金交易明表各1 份附卷可資佐證，
    足認被告自白與事實相符，是以本件事證明確，被告犯行堪
    以認定，應依法論科。
二、按刑法上之幫助犯，係對於犯罪與正犯有共同之認識，而以
    幫助之意思，對於正犯資以助力，而未參與實施犯罪之行為
    者而言（最高法院75年度台上字第1509號、88年度台上字第
    1270號判決參照）。是以，如未參與實施犯罪構成要件之行
    為，而係出於幫助之意思提供助力，即屬幫助犯，而非共同
    正犯。本件被告基於幫助之不確定犯意，提供其所有之上開
    銀行帳戶等相關資料予不詳之詐騙集團對被害人等進行詐騙
    行為，致使各該被害人陷於錯誤，因而匯款至被告所提供之
    上開銀行帳戶內，是被告所為係參與詐欺罪構成要件以外之
    行為，且在無證據證明被告係以正犯而非以幫助犯之犯意參
    與犯罪之情形下，應認其所為係幫助犯而非正犯行為。是核
    被告所為，係犯刑法第30條第1 項、第339 條第1 項詐欺取
    財罪之幫助犯。被告基於幫助遂行詐欺犯行之不確定故意，
    而為詐欺犯罪構成要件以外之行為，為幫助犯，依刑法第30
    條第2 項規定減輕其刑。又被告提供前開三帳戶，雖為不法
    份子多次作為詐欺犯罪之工具使用，惟被告僅有一交付之幫
    助行為，其以一行為侵害數名被害人之不同財產法益，觸犯
    數幫助詐欺取財罪，為想像競合犯，應依刑法第55條規定，
    從一幫助詐欺取財罪論處，至臺灣板橋地方法院檢察署移送
    併案部分，與本案檢察官聲請簡易判決處刑部分，有想像競
    合犯之裁判上一罪關係，自得併予審究。原審以被告所犯幫
    助詐欺取財罪，事證明確，予以論科，固非無見，惟原審判
    決未及審酌前述犯罪事實(二)、(三)之部分（即併案部分），容
    有未合，檢察官上訴指摘原判決不當，為有理由，應由本院
    撤銷改判。爰審酌被告恣意提供個人金融機構帳戶，助長詐
    欺犯罪之風氣，徒增司法機關偵查犯罪之困難程度，並致多
    名被害人遭詐騙，匯付金錢，所肇損害非微，應嚴予非難，
    兼衡被告之素行、智識程度，其犯罪之動機、目的、手段，
    暨被告犯後坦認犯行、態度良好等一切情狀，爰量處如主文
    所示之刑，並諭知如易科罰金之折算標準，以資懲儆。
據上論斷，應依刑事訴訟法第455 條之1 第3 項、第369 條第1
項前段、第364 條、第299 條第1 項前段，刑法第30條、第339
條第1 項、第55條、第41條第1 項前段，刑法施行法第1 條之1
第1 項、第2 項前段，判決如主文。
本案經檢察官李超偉到庭執行職務。
中    華    民    國    99    年    1     月    15    日
                  刑事第二庭    審判長法  官  李釱任
                                      法  官  彭全曄
                                      法  官  陳正偉
上列正本證明與原本無異。
不得上訴。
                                      書記官  江文彬
中    華    民    國    99    年    1     月    15    日
附錄本案論罪科刑法條全文：
中華民國刑法第339條
（普通詐欺罪）
意圖為自己或第三人不法之所有，以詐術使人將本人或第三人之
物交付者，處5年以下有期徒刑、拘役或科或併科1千元以下罰金
。
以前項方法得財產上不法之利益或使第三人得之者，亦同。
前二項之未遂犯罰之。

司法院資訊處製作；財團法人民間司法改革基金會備份。
